【裁判字號】    95,易,306
【裁判日期】    951011
【裁判案由】    詐欺
【裁判全文】
臺灣宜蘭地方法院刑事判決               95年度易字第306號
公  訴  人  臺灣宜蘭地方法院檢察署檢察官
被      告  乙○○
                      台北縣樹林市○○路165號3樓
上列被告因詐欺案件，經檢察官提起公訴（95年度偵字第2474號
），嗣於本院準備程序進行中，被告先就被訴事實為有罪之陳述
，經裁定進行簡式審判程序，本院判決如下：
    主  文
乙○○連續意圖為自己不法之所有，以詐術使人將本人之物交付
，處有期徒刑陸月，如易科罰金，以銀元參佰元（即新臺幣玖佰
元）折算壹日。
    事  實
一、乙○○與丙○○原為男女朋友之關係，於民國89年至94年之
    交往期間，乙○○明知自己並無資力清償借款，亦無償債之
    意願，竟仍基於意圖為自己不法所有之概括犯意，掩飾其無
    意願及資力償債之事實，並利用丙○○之信任，佯以下列各
    種名目向丙○○借款，期間並曾交付所購得無法兌現之人頭
    支票予丙○○，藉以取信丙○○，使丙○○陷於錯誤，誤以
    為乙○○有償債之意願與資力，而交付財物予乙○○，乙○
    ○即以此方式連續遂行下列之詐欺犯行，其詳情如下：
（一）乙○○於89年10月中旬某日，在宜蘭縣員山鄉○○路1－1
      5號丙○○住處，向丙○○佯稱「承攬台南油漆工程需要
      支付員工薪資、伙食費及租屋費用新臺幣六萬元」，表明
      欲向丙○○借款新臺幣六萬元，並應允於借款後會每個月
      償還新臺幣一萬元，至清償完畢為止，致使丙○○陷於錯
      誤，而出借交付新臺幣六萬元予乙○○。
（二）乙○○於90年2、3月間某日，在宜蘭縣員山鄉○○路1－1
      5號丙○○住處，向丙○○佯稱「聘請律師需要新臺幣四
      十萬元」，表明欲向丙○○借款新臺幣四十萬元，並應允
      於借款後會每個月償還新臺幣一萬元，至清償完畢為止，
      致使丙○○陷於錯誤，而出借交付新臺幣四十萬元予乙○
      ○。
（三）乙○○於90年2、3月間某日，在宜蘭縣員山鄉○○路1－1
      5號丙○○住處，向丙○○佯稱「母親住院須繳納醫院費
      用新臺幣四萬元」，表明欲向丙○○借款新臺幣四萬元，
      並應允於借款後會每個月償還新臺幣一萬元，至清償完畢
      為止，致使丙○○陷於錯誤，而出借交付新臺幣四萬元予
      乙○○。
（四）乙○○於93年4月間某日，在宜蘭縣員山鄉○○路1－15號
      丙○○住處，向丙○○佯稱「需還卡債及貸款共新臺幣八
      十萬元」，表明欲向丙○○借款新臺幣八十萬元，並應允
      於借款後會每個月償還新臺幣一萬元，至清償完畢為止，
      致使丙○○陷於錯誤，而出借交付新臺幣八十萬元予乙○
      ○。
（五）乙○○於94年1月間某日，在台北縣樹林市○○路165號3
      樓住處，向丙○○佯稱「購買噴漆工具（空氣補充機）需
      新臺幣七萬元」，表明欲向丙○○借款新臺幣七萬元，並
      應允於借款後會每個月償還新臺幣一萬元，至清償完畢為
      止，欲藉此詐騙丙○○，惟因丙○○向乙○○母親及噴漆
      行查證得知空氣補充機僅需新臺幣二萬多元，因而發現乙
      ○○所述內容不實，遂未交付財物予乙○○，乙○○始未
      詐騙得逞。
（六）乙○○於94年7月間某日，在宜蘭縣宜蘭市○○路19巷5弄
      44之3號丙○○住處，持其先前以新臺幣四千元價格向不
      詳姓名之人所購買之人頭支票【票載票面金額：新臺幣八
      萬六千元、票載付款銀行：玉山商業銀行信義分行、票載
      票號：AG0000000號、票載付款帳號：000000000號、票載
      發票日：94年9月15日、票載發票人：許錦昌（已於94年6
      月29日死亡）】1張，向丙○○佯稱「因承攬工程需現金
      週轉」，表明欲持該支票向丙○○調借新臺幣八萬六千元
      ，致使丙○○陷於錯誤，誤信該支票得以兌現，而出借交
      付新臺幣八萬六千元予乙○○。
（七）乙○○於94年7月間某日，在宜蘭縣宜蘭市○○路19巷5弄
      44之3號丙○○住處，持其先前以新臺幣4千元價格向不詳
      姓名之人所購買之人頭支票（票載票面金額：新臺幣十四
      萬七千元、票載付款銀行：台北市第一信用合作社民生分
      社、票載票號：BT0000000號、票載帳號：000000000號、
      票載發票日：94年10月10日、票載發票人：吳富國）1張
      ，向丙○○佯稱「因承攬工程需現金週轉」，表明欲持該
      支票向丙○○調借新臺幣十四萬七千元，致使丙○○陷於
      錯誤，誤信該支票得以兌現，而出借交付新臺幣十四萬七
      千元予乙○○。
    乙○○詐得上開（一）至（四）、（六）、（七）之各筆款
    項後，並未依約按時分期清償欠款，反而以各種理由要求丙
    ○○同意延期清償，嗣經丙○○屢次催討，乙○○始於94年
    1月至11月間償還約新臺幣十萬元予丙○○，之後乙○○便
    未再清償任何款項予丙○○，其所交付予丙○○之前揭2張
    支票經提示後亦未獲兌現，丙○○屢次再向乙○○催討欠款
    ，乙○○均置之不理，至此丙○○始知受騙。
二、案經丙○○訴由臺灣宜蘭地方法院檢察署檢察官偵查起訴，
    嗣於本院準備程序進行中，被告先就被訴事實為有罪之陳述
    ，經裁定進行簡式審判程序。
    理  由
一、上揭犯罪事實，業據被告乙○○於本院審理時坦承不諱（見
    本院卷第45頁），核與證人即告訴人丙○○指訴之受騙交付
    財物之情節相符，並有票號AG0000000號支票及退票理由單
    影本、票號BT0000000號支票及退票理由單影本、許錦昌戶
    籍查詢資料在卷可稽。依此，足徵被告上開自白確與事實相
    符，本件事證已臻明確，被告之犯行堪予認定，應依法論科
    。
二、按95年7月1日修正生效施行之刑法第2條第1項規定「行為後
    法律有變更者，適用行為時之法律。但行為後之法律有利於
    行為人者，適用最有利於行為人之法律」，本件被告行為後
    ，刑法施行法第1條之1及刑法第339條、第33條、第41條業
    於95年7月1日修正生效施行，刑法第56條及罰金罰鍰提高標
    準條例第2條亦自同日修正刪除，經查：
（一）修正前刑法第339條第1項所規定之罰金本刑，依罰金罰鍰
      提高標準條例第1條前段之規定，提高10倍後為銀元一萬
      元以下，換算為新臺幣後，為新臺幣三萬元以下。修正後
      同法條所規定之罰金本刑，依刑法施行法第1條之1之規定
      ，變更其單位為新臺幣並提高三十倍後為新臺幣三萬元以
      下。是比較新舊法適用之結果，對被告並無較有利或較不
      利之情形。
（二）修正前刑法第33條第5款規定罰金為銀元一元以上，換算
      為新臺幣後，為新臺幣三元以上。修正後同條款則規定「
      罰金：新臺幣一千元以上，以百元計算之。」。是比較新
      舊法之結果，新法並非較有利於被告。
（三）依修正前刑法第41條第1項前段及罰金罰鍰提高標準條例
      第2條之規定，易科罰金之折算標準，應以銀元三百元折
      算一日，經換算為新臺幣後，應以新臺幣九百元折算為一
      日。修正後刑法第41條第1項前段則規定「犯最重本刑為
      五年以下有期徒刑以下之刑之罪，而受六個月以下有期徒
      刑或拘役之宣告者，得以新臺幣一千元、二千元或三千元
      折算一日，易科罰金。」。是比較新舊法之結果，新法並
      非較有利於被告。
（四）本件被告所犯詐欺取財既、未遂之犯行，經檢察官以連續
      犯一罪起訴，若依刪除前之刑法第56條連續犯之規定，被
      告上開犯行，得論以連續詐欺取財既遂一罪，且所量處之
      刑度最多僅為詐欺取財罪法定最高本刑再加二分之一，即
      有期徒刑七年六月。若依95年7月1日生效施行之刑法規定
      ，於刪除連續犯規定後，被告所犯7次犯行，應分論併罰
      ，則所量處之刑度最高可達7罪法定最高本刑之相加，而
      達有期徒刑三十年（依修正後刑法第51條第5款之規定，
      數罪併罰所定之應執行刑最高可達有期徒刑三十年）。
      是比較新舊法之結果，新法並非較有利於被告。
（五）綜合上開新舊法比較之結果，顯然新法並非較有利於被告
      ，依前揭刑法第2條第1項規定，本件即應適用行為時法即
      95年7月1日修正生效施行前之刑法及罰金罰鍰提高標準條
      例規定，先予敘明。
三、核被告乙○○犯罪事實欄（一）至（四）、（六）、（七）
    之所為，均係犯95年7月1日修正前刑法第339條第1項之詐欺
    取財既遂罪；犯罪事實欄（五）之所為，係犯95年7月1日修
    正前刑法第339條第3項、第1項之詐欺取財未遂罪。被告先
    後多次詐欺犯行，均時間緊接，方法相同，觸犯基本構成要
    件相同之罪名，顯係基於概括犯意反覆為之，應依95年7月1
    日修正前刑法第56條連續犯之規定，論以詐欺取財既遂罪一
    罪，並依法加重其刑。爰審酌被告之素行、智識程度；犯罪
    之動機、目的、手段、所得財物價值；犯後已坦承犯行，並
    與被害人達成民事之和解，已取得被害人之諒解及被害人所
    受損害等一切情狀，暨檢察官、告訴人、被告對於科刑範圍
    所表示之意見後，量處如主文所示之刑，並依95年7月1日修
    正前刑法第41條第1項前段及罰金罰鍰提高標準條例第2條之
    規定，諭知易科罰金之折算標準，以示警懲。
據上論斷，應依刑事訴訟法第273條之1第1項、第299條第1項前
段，現行刑法第2條第1項前段，95年7月1日修正前刑法第56條、
第339條第1項、第41條第1項前段，罰金罰鍰提高標準條例第1條
前段，95年7月1日修正前罰金罰鍰提高標準條例第2條，現行法
規所定貨幣單位折算新臺幣條例第2條，判決如主文。
本案經檢察官甲○○到庭執行職務。
中    華    民    國    95    年    10    月    11    日
                  刑事第三庭法  官  劉家祥
以上正本證明與原本無異。
如不服本判決應於收受本判決後10日內向本院提出上訴書狀，其
未敘述上訴理由者，並得於提起上訴後10日內向本院補提理由書
狀(均須按他造當事人之人數附繕本)「切勿逕送上級法院」。
                            書記官  邱淑秋
中    華    民    國    95    年    10    月    12    日
附錄本案論罪科刑法條全文：95年7月1日修正生效施行前刑法第
339條。
中華民國刑法第339條
意圖為自己或第三人不法之所有，以詐術使人將本人或第三人之
物交付者，處 5 年以下有期徒刑、拘役或科或併科 1 千元以下
罰金。
以前項方法得財產上不法之利益或使第三人得之者，亦同。
前二項之未遂犯罰之。


司法院資訊處製作；財團法人民間司法改革基金會備份。
